【裁判字號】    99,抗,359
【裁判日期】    991231
【裁判案由】    假處分
【裁判全文】
臺灣高等法院高雄分院民事裁定           99年度抗字第359號
抗  告  人  吳貞儀
上列抗告人與相對人大眾商業銀行股份有限公司間假處分事件，
對於民國99年9 月29日臺灣高雄地方法院99年度裁全字第2323號
裁定提起抗告，本院裁定如下：
    主  文
抗告駁回。
抗告訴訟費用由抗告人負擔。
    理  由
一、抗告意旨略以：伊於民國90年5 月25日向伊母洪靖雅購買坐
    落高雄市○○區○○段七小段809 地號土地（下稱系爭土地
    ），雙方於90年7 月2 日簽訂買賣公契，並於同年8 月22日
    辦妥所有權移轉登記。產權移轉過程長達50天，若有心脫產
    ，定會於10日內最速件辦妥。又系爭土地坐落死巷，乏人問
    津，難以脫手，伊顧及全家長期定居於此，只好以自有房地
    向銀行增貸，而以低於政府公告價格之新台幣（下同）65萬
    元買入，絕非無償取得，原裁定不當，求予廢棄，並撤銷強
    制執行程序等語。
二、按假處分，非因請求標的之現狀變更，有日後不能強制執行
    ，或甚難執行之虞，不得為之。請求及假處分之原因，應釋
    明之；前項釋明如有不足，而債權人陳明願供擔保或法院認
    為適當者，法院得定相當之擔保，命供擔保後為假處分，此
    觀民事訴訟法第532 條第2 項、533 條前段準用同法第526
    條第1 、2 項規定自明。所謂釋明，係指當事人提出之證據
    未能使法院達於確信之程度，僅在使法院得薄弱之心證，信
    其事實上之主張大概如此為已足。又依民事訴訟法第284 條
    前段規定，釋明事實上之主張者，得用可使法院信其主張為
    真實之一切證據，即此所用之證據，以能即時調查者為限（
    即證據調查之即時性），然因鑑於此嚴格標準，時有致當事
    人難以釋明，而喪失權利救濟之機會，為放寬證據調查之即
    時性，以減少釋明之困難，爰於89年修正民事訴訟法第284
    條但書規定為「但依證據之性質不能即時調查者，不在此限
    」，並說明「於認定證據調查之即時性時，應斟酌證據之性
    質，而為妥適之判斷，例如依事件之性質認為適當，且不致
    延滯訴訟時，法院得延展期日而為調查，或允許證人或當事
    人提出書面陳述以代到庭作證，以緩和釋明之即時性」（見
    民事訴訟法第284 條89年修正理由）。又當事人之陳述，或
    得為法院認定事實之證據（同法第367 條之1 至第367 條之
    3 規定參照），或得為法院依自由心證判斷事實真偽之資料
    （同法第222 條規定參照）。本件相對人主張訴外人洪靖雅
    擔任訴外人吳沅蓁之連帶保證人而欠其借款143 萬3,712 元
    未還，竟為逃避其所負之連帶保證債務，將其所有之系爭土
    地以買賣之方式移轉登記予抗告人，害及其債權，聲請假處
    分，業據提出土地登記謄本、借據、戶籍謄本及財產歸屬資
    料清單等件，釋明假處分之請求，就假處分原因方面，因假
    處分事件之性質特殊，若採嚴格認定標準，將使債權人喪失
    權利救濟之機會。故依相對人書面陳述及書證，系爭土地若
    不即時聲請假處分，而任抗告人自由處分，則日後必有不能
    執行或甚難執行之虞，核與經驗法則無違，依上開說明，應
    認相對人就假處分之原因已有所釋明，雖其釋明尚非完足，
    但其既陳明願供擔保，法院自得定相當之擔保，以補其釋明
    之不足，命其供擔保後，為抗告人對於系爭土地不得移轉、
    出租或設定負擔及其他一切處分行為之假處分。至抗告人主
    張並非無償取得系爭土地，產權移轉亦非脫產之詐害行為等
    節，乃實體上之爭執，非本件假處分所能審究。原裁定准相
    對人聲請假處分，並無不合。抗告意旨，求予廢棄，非有理
    由。
三、據上論結，本件抗告為無理由，應依民事訴訟法第495條之1
    第1項、第449條第1項、第95條、第78，裁定如主文。
中    華    民    國    99    年    12    月    31    日
                            民事第六庭
                                審判長法官  許明進
                                法      官  徐文祥
                                法      官  蘇姿月
以上正本證明與原本無異。
本件不得再抗告。
中    華    民    國   100    年    1     月    3     日
                                書  記  官  熊惠津

司法院資訊處製作；財團法人民間司法改革基金會備份。
